臺灣高等法院刑事裁定
110年度聲再字第71號
再審聲請人
即受判決人  楊傑克



上列聲請人因偽造有價證券等案件，對於本院109年度上訴字第2
653號，中華民國109年11月5日第二審確定判決（臺灣新北地方
法院108年度訴字第1213號，起訴案號：臺灣新北地方檢察署108
年度偵字第33183號），聲請再審，本院裁定如下：
    主  文
再審之聲請駁回。 
    理  由
一、再審聲請意旨略以：再審聲請人即受判決人楊傑克（下稱聲
    請人）因偽造有價證券等案件，經本院以109年度上訴字第2
    653號判決處有期徒刑3年2月確定，然聲請人為李今嘉之子
    ，因李今嘉名下車輛，實際由聲請人使用，聲請人為修理車
    輛及繳納車輛貸款，經與李今嘉討論由聲請人出面借款，李
    今嘉同意擔任共同發票人及連帶保證人，聲請人確實經李今
    嘉同意後，才透過通訊軟體臉書辦理借款事宜，並簽署李今
    嘉之姓名及蓋指印，且聲請人事前有將李今嘉手機門號給貸
    款予聲請人之嚴志青，由嚴志青與李今嘉聯繫照會確認任共
    同發票人、連帶保證人後才會借錢給聲請人，之前在民事庭
    時，嚴志青有到庭說明證述李今嘉同意聲請人簽寫李今嘉名
    義、蓋指印，在原審法院審理中並未聲請調查證人嚴志青到
    庭作證，是因聲請人另案在監執行無法取得資料而未聲請調
    查。是聲請人實際上經由李今嘉同意借款，且獲得李今嘉同
    意在本票上簽立其名義擔任共同發票人及在借據上簽名擔任
    連帶保證人，可見聲請人並無偽造有價證券罪之不法所有意
    圖，亦無損害他人行為，與刑法第201條偽造有價證券罪及
    行使偽造私文書罪之要件均不符。為此，爰依刑事訴訟法第
    420條第1項第6款、第3項規定提出聲請等語。
二、按有罪之判決確定後，因發現新事實或新證據，單獨或與先
    前之證據綜合判斷，足認受有罪判決之人應受無罪、免訴、
    免刑或輕於原判決所認罪名之判決者，為受判決人之利益，
    得聲請再審；第1項第6款之新事實或新證據，指判決確定前
    已存在或成立而未及調查斟酌，及判決確定後始存在或成立
    之事實、證據，刑事訴訟法第420條第1項第6款、第3項分別
    定有明文。所謂「新事實」或「新證據」，須具有未判斷資
    料性之「新規性」，舉凡法院未經發現而不及調查審酌，不
    論該事實或證據之成立或存在，係在判決確定之前或之後，
    就其實質之證據價值未曾予評價者而言。如受判決人提出之
    事實或證據，業經法院在審判程序中為調查、辯論，無論最
    終在原確定判決中本於自由心證論述其取捨判斷之理由；抑
    或捨棄不採卻未敘明其捨棄理由之情事，均非未及調查斟酌
    之情形。通過新規性之審查後，尚須審查證據之「顯著性」
    ，此重在證據之證明力，由法院就該新事實或新證據，不論
    係單獨或與先前之證據綜合判斷，須使再審法院對原確定判
    決認定之事實產生合理懷疑，並認足以動搖原確定判決而為
    有利受判決人之蓋然性存在。而該等事實或證據是否足使再
    審法院合理相信足以動搖原有罪之確定判決，而開啟再審程
    式，當受客觀存在的經驗法則、論理法則所支配，並非聲請
    人任憑主觀、片面自作主張，就已完足。如聲請再審之理由
    僅係對原確定判決之認定事實再行爭辯，或對原確定判決採
    證認事職權之適法行使，任意指摘，或對法院依職權取捨證
    據持相異評價，縱法院審酌上開證據，仍無法動搖原確定判
    決之結果者，亦不符合此條款所定提起再審之要件(最高法
    院109年度台抗字第263號刑事裁定意旨參照)。
三、經查：　　
（一）原確定判決認定聲請人犯刑法第216條、第210條之行使偽
      造私文書罪，及同法第201條第1項之偽造有價證券罪，其
      以一行為同時犯上述犯行，為想像競合犯，應依刑法第55
      條前段規定從一重之偽造有價證券罪處斷，係依證人即聲
      請人母親李今嘉、證人即借款人嚴志青於偵查中之證述及
      聲請人偽造李今嘉簽名之本票、借據影本、聲請人與證人
      嚴志青通訊軟體LINE之對話紀錄翻拍照片及臺灣新北地方
      法院三重簡易庭108年度重簡字第1212號民事簡易判決書
      等資料為據，而認聲請人於該案中自白其明知未經母親李
      今嘉同意或授權而為共同發票人或為連帶保證人，於民國
      107年8月29日在聲請人父親位於新北市○○區○○街00巷0○0
      號住處內，於本票之共同發票人欄內簽署「李今嘉」簽名
      並按捺指印各1枚，及在借據上「連帶保證人」欄內簽署
      「李今嘉」之簽名及按指印各1枚，並持交予嚴志青借款
      等所述堪以認定。並說明據證人李今嘉於偵查中證稱：並
      未授權聲請人在本票、借據上簽名、蓋指印等語，且聲請
      人否認偽造有價證券犯行，所辯稱其甫成年急需用錢，而
      遭嚴志青誘騙簽署母親李今嘉之名義云云，然證人嚴志青
      於聲請人欲向其借款時，因嚴志青要求要找保證人做擔保
      ，由聲請人主動表示母親李今嘉可以擔任保證人，並稱母
      親李今嘉有授權簽名及蓋指印，嚴志青於聲請人簽名、蓋
      指印前當下告知聲請人如果保證人不認帳，聲請人就會涉
      犯偽造有價證券罪，聲請人表示其知道，其並未要求聲請
      人偽造母親李今嘉簽名及蓋指印等節，為證人嚴志青於偵
      查中具結證述甚詳，並觀證人嚴志青所提出與聲請人LINE
      對話紀錄，證人嚴志青僅表示借款需要有保證人，聲請人
      即主動回應稱「我媽媽可以保證」等語，而認聲請人否認
      犯行所辯稱遭證人嚴志青誘騙簽名云云，不足採信，並佐
      以證人嚴志青借款予聲請人為保障其個人債權順利實現，
      才會要求聲請人另覓保證人以為擔保，若證人嚴志青明知
      保證人並不在場，且無保證之意下，仍借款予聲請人，並
      要求聲請人繕寫毫無擔保效力之本票及借據，如何順利保
      障債權？因認聲請人所辯與常情不符，而以證人嚴志青之
      證述為可採信等節，有本院109年度上訴字第2653號判決
      書載述甚詳，是原確定判決本於事實審法院職權而綜合歸
      納、分析予以判斷後，於理由內詳為說明認定所憑之依據
      與得心證之理由，而認定聲請人確犯偽造有價證券罪，業
      經本院調取本案判決書及本院109年度上訴字第2653號全
      卷資料（含原審108年度訴字第1213號刑事卷、臺灣新北
      地方檢察署108年度偵字第33183號偵查卷）核閱無訛，堪
      認原確定判決對於證據之取捨已詳敘其判斷之依據及認定
      之理由，並無任意推定犯罪事實，亦無違反經驗法則、證
      據法則、論理法則之情況。
（二）聲請意旨雖稱本案其向嚴志青借款，借款前告知母親李今
      嘉，經其同意擔任借款保證人，所以才在本票及借據上簽
      母親李今嘉之簽名並蓋指印云云，然觀聲請人於原審及本
      院審理中均雖否認犯偽造有價證券、偽造私文書等犯行，
      但其均稱：嚴志青將本票、借據交給我，當時我媽媽不在
      場，是嚴志青誘導我簽我媽媽名義，因為他知道我急需用
      錢，且我剛成年，他騙我這個不知道法律又剛成年沒多久
      的人簽媽媽名義，我承認我有簽媽媽名義，但不是我自己
      願意的等語；辯護意旨亦陳：聲請人不否認起訴事實，但
      當時因有資金需求，在債權人嚴志青的指導要求下，聲請
      人才會在借據與本票上簽署母親李今嘉名義及蓋指印，審
      酌聲請人為借款之背景及動機，為量刑之考量等語，且聲
      請人於臺灣新北地方法院三重民事簡易庭審理有關原告李
      今嘉對被告嚴志青所提出確認本票債權不存在之訴訟中擔
      任證人，其亦具結證稱：本案本票是我簽名，因為要跟嚴
      志青借新臺幣（下同）20萬元，所以簽本票及借據連帶保
      證人欄，「李今嘉」的名義，但是嚴志青叫我簽的，他說
      要簽爸爸、媽媽中1人的名字，我不知道為何要簽爸媽姓
      名，是嚴志青叫我簽，因為我要跟他借錢，我只是照他的
      意思做，我簽母親姓名時，母親並不知道我簽名之事，這
      不會有同意或不同意的問題，因為母親李今嘉根本不知情
      等語（見108年度重簡字第1212號民事簡易訴訟卷108年9
      月20日言詞辯論筆錄）。顯與聲請人聲請再審所稱其借款
      前與李今嘉討論後，即同意其借款，並同意聲請人在本票
      共同發票人欄及借據連帶保證人欄內簽其姓名之情不同，
      是聲請意旨所陳，顯有疑義。
（三）聲請人雖提出監14汽（機）車各項異動登記書，及其向嚴
      志青借款時提出建物登記第一類謄本三峽區安溪段01442
      建號（所有權人李今嘉）欲用以證明其經母親李今嘉同意
      借款並同意授權聲請人在本票及借據上簽立李今嘉之名義
      並蓋指印云云，然上開文書並無任何文字記載李今嘉同意
      擔任聲請人借款之連帶保證人或共同發票人，更無授權聲
      請人簽立其姓名在相關本票或借據上，縱聲請人持有上開
      文件資料，亦不足認其事前有取得李今嘉之授權或同意。
（四）至於聲請人所陳再行傳喚證人嚴志青，得以證明嚴志青借
      款前有打電話給其母親李今嘉，經確認李今嘉同意聲請人
      借款，並同意擔任連帶保證人，可由聲請人在本票及借據
      上簽李今嘉姓名云云，然本件業已傳喚嚴志青說明聲請人
      借款簽立本票、借據之相關過程，即證人嚴志青證稱：聲
      請人向我借錢，我叫他要找一位保證人，聲請人說媽媽可
      以保證，媽媽有同意當保證人，還拿他媽媽的不動產權狀
      給我看，是聲請人說媽媽有授權給他簽名及蓋指印，本票
      及借據上李今嘉簽名及蓋指印均是聲請人簽的，是聲請人
      跟我口頭保證，我只有與聲請人line對話可以證明，事後
      於今年（108年）5月間，我找不到聲請人，我就對李今嘉
      聲請本票裁定，並對李今嘉不動產聲請查封後，就有接到
      李今嘉的電話，她跟我表示希望可以分期付款，但我不同
      意，表示李今嘉她承認該筆帳等語（見108年重簡字第121
      2號民事簡易訴訟卷108年8月13日、9月20日言詞辯論筆錄
      ，33138號偵查卷第10頁），證人李今嘉則陳：我根本不
      知道聲請人向嚴志青借錢之事，我並未授權聲請人以我名
      義在本票及借據上簽名及蓋指印，事前、事後都不知道，
      我是收法院裁定並扣押房子後才知道這件事，我就打電話
      給嚴志青，但當時我不懂法律，也沒有想清楚，就跟嚴志
      青說願意分期付款，但我現在知道，誰簽名的就要找誰負
      責，我沒有簽名，我不承認同意聲請人替我簽名，我兒子
      已經成年了（見108年重簡字第1212號民事簡易訴訟卷108
      年8月13日、9月20日言詞辯論筆錄，33183號偵查卷第18
      頁及其反面），由上開證人證述可知，證人嚴志青借款予
      聲請人，要求聲請人找保證人替其擔保債務，是聲請人主
      動表示母親同意擔任其保證人，並提出母親李今嘉名義之
      權狀用以證明取得母親同意，證人嚴志青事前並未與李今
      嘉聯繫確認，待無法聯繫上聲請人時，才向法院聲請本票
      裁定，並因此查封李今嘉名下不動產，李今嘉因此才主動
      聯繫嚴志青，雖稱分期付款，但為嚴志青拒絕，且李今嘉
      事後認應由簽名之聲請人自行負責等節甚明，由此，不僅
      可認並非如聲請人所述，嚴志青借款前先行聯繫其母親確
      認擔任共同發票人、連帶保證人後，再由聲請人在本票、
      借據上簽寫母親李今嘉之姓名及蓋指印甚明，並可徵證人
      嚴志青、李今嘉分別於民事及刑事案件中多次到庭證述，
      非常明確，是證人嚴志青部分，已經過調查，並非新事實
      、新證據甚明。
（五）聲請意旨所陳，聲請人於借款前取得母親李今嘉同意及授
      權在本票及借據上簽署李今嘉之名義並蓋指印，顯與其所
      陳不符，且證人李今嘉、嚴志青2人就是否同意授權聲請
      人簽署李今嘉姓名、蓋指印部分，分別於民事簡易程序及
      偵查、原審中多次證述明確，聲請意旨聲請再予傳喚證人
      嚴志青到庭證述云云，並無必要。
四、綜上所述，再審聲請意旨所提出之證據及事實，顯非屬刑事
    訴訟法第420條第1項第6款所規定之「新證據」或「新事實
    」，且無論係單獨或結合先前已經存在卷內之各項證據資料
    予以綜合判斷，均未能因此產生合理之懷疑，而有足以推翻
    原確定判決所認事實之蓋然性，難認符合刑事訴訟法第420
    條第1項第6款規定之明確性要件，或符合同項其他各款再審
    事由。是本件再審之聲請為無理由，應予駁回。
五、據上論斷，應依刑事訴訟法第434條第1項，裁定如主文。
中　　華　　民　　國　　110 　年　　8 　　月　　16　　日
                  刑事第十四庭  審判長法　官  黃斯偉
                                      法　官  許泰誠
                                      法　官  程克琳
以上正本證明與原本無異。
如不服本裁定，應於裁定送達後10日內向本院提出抗告狀。
                                      書記官  劉靜慧
中　　華　　民　　國　　110 　年　　8 　　月　　18　　日